【裁判字號】    88,訴,1083
【裁判日期】    890630
【裁判案由】    違反槍砲彈藥刀械管制條例
【裁判全文】
臺灣桃園地方法院刑事判決                        八十八年度訴字第一八三號
    公  訴  人  臺灣桃園地方法院檢察署檢察官
    被      告  甲○○
    選任辯護人  潘維成律師
右列被告因違反槍砲彈藥刀械管制條例案件，經檢察官提起公訴（八十八年度偵字第
一二一四四號），本院判決如左：
    主  文
甲○○無罪。
    理  由
一、公訴意旨略以：被告甲○○於民國八十八年四月間某日，在台北市○○○路某商
    店購得仿ＢＥＲＥＴＴＡ廠半自動手槍製造之金屬玩具手槍一把後，以鐵鎚及起
    子將槍管內之阻鐵打通，改造成可擊發子彈，並具有殺傷力之改造手槍一支後，
    將之藏放於桃園縣中壢市○○○路○段一七六巷七十二弄一號前之榕樹下。嗣於
    同年七月二十四日晚間九時二十分許，被告偕不知情之乙○○（經檢察官為不起
    訴處分）至上址欲取走上開改造槍枝時，為警當場查獲，因認被告所為，涉有槍
    砲彈藥刀械管制條例第十條第一項之未經許可改造模型槍罪嫌等語。
二、訊據被告甲○○固不否認於右揭時地，為警查獲其持有該玩具手槍之事實，惟否
    認有何改造模型槍犯行。辯稱：槍是伊向玩具店買的，伊只是按說明書拆解，將
    槍上螺絲拿掉就可以拿下阻鐵，沒有改造等語。
三、按犯罪事實應依證據認定之，無證據不得推定其犯罪事實。又不能證明被告犯罪
    者，應諭知無罪之判決，刑事訴訟法第一百五十四條、第三百零一條第一項分別
    定有明文。次按槍砲彈藥刀械管制條例第四條所稱各式槍，或子彈等各式彈藥
    ，須可發射金屬或子彈具有殺傷力，或具有殺傷力、破壞性，始足當之，蓋就立
    法目的而言，上開管制條例旨在維護社會秩序，保障人民身體生命財產安全，而
    以嚴刑重罰，管制槍砲、彈藥、刀械，是所謂管制之槍砲、彈藥、刀械，自應以
    具有殺傷力，且對人民生命、身體及財產有一定之威脅性，足以破壞社會秩序，
    經列為管制物品者，始足當之。從而若槍枝、子彈不具上揭各該性質，無危險性
    可言，自無管制之必要，此有最高法院七十四年度臺上字第二五七○號、第五二
    五一號、八十四年度臺上字第一九三七號判決，及法務部八二檢二字第一八二號
    函等可資參照。
四、經查：前揭扣案之玩具手槍一支，經送內政部警政署刑事警察局鑑定結果，認係
    仿ＢＥＲＥＴＴＡ半自動手槍製造之玩具手槍，主要材質為塑膠，以擊發底火藥
    引爆子彈內火藥為發射動力，機械性能良好，至其是否具殺傷力一節，參酌司法
    院秘書長八十一年六月十一日秘台廳（二）字第○六九八五號函及日本科學警察
    研究所研究結果，認所謂「殺傷力」為在最具威力之距離，以彈丸可穿入人體皮
    肉層之動能為基準，而彈丸面積動能達二十焦耳／平方公分，即足以穿入人體皮
    肉層而有殺傷力；而本件則因槍枝材質部分為塑膠，於發射子彈時，因子彈之爆
    炸高壓，可能造成爆裂，極易傷及持槍者，故不予測試，惟前以與扣案槍枝同型
    式非塑膠材質之槍枝試射結果，其動能可達二十焦耳／平方公分以上，故同型式
    塑膠材質之槍枝如果射出子彈，其彈頭仍可射出，且動能仍可達到二十焦耳／平
    方公分以上等語。嗣經本院再度函請該局測試結果，據覆本件扣案槍枝之發射動
    能達二十點二焦耳／平方公分等語，此有該局八十八年七月三十日刑鑑字第七三
    七五四號函暨檢附槍枝殺傷力鑑驗說明書、八十八年十二月十六日刑鑑字第一三
    四三五四號函暨所附槍彈測試記錄表等附卷可稽，並經證人即該局鑑識警員余祥
    雲到庭結證無訛，惟前述槍枝為玩具手槍，且其槍管、撞針材質均為塑膠，滑套
    則為金屬材質，此經本院當庭勘驗無誤，而塑膠材質之槍枝如以火藥為發射動力
    ，於發射時槍枝即可能爆裂，而有傷及持槍者之危險，則如前述，顯見本件塑膠
    材質槍管雖可有效擊發一發子彈，然該槍枝將同時因槍管爆裂而無法再行使用，
    且持槍者亦將因此反傷其身，是實難認扣案槍枝具有發射功能，其持有者能危及
    人民生命、身體、財產之安全，或足以擾亂社會秩序至明。本諸前開說明，自難
    認本件扣案玩具手槍具有殺傷力，屬槍砲彈藥刀械管制條例第四條第一款之「其
    他可能發射金屬或子彈具有殺傷力之槍枝」。再者，所謂改造，係指將不具發射
    功能之槍枝模型，加工改裝為具有發射功能及殺傷力之槍枝而言，而本件被告取
    下槍管內阻鐵，係依玩具商所附之說明書拆解，此有說明書一份附卷足稽，並經
    被告在本院審理時，當庭以原子筆自同類型槍枝槍管後方下端旋下螺絲一顆，即
    可取下阻鐵無誤，並無加工或換裝零件可言，顯難執被告拆裝槍枝阻鐵之行為，
    而認此為改造行為。是被告所辯：伊沒有改裝，槍是玩具手槍等語，應堪採信。
    此外，復查無其他積極證據，足認被告有何公訴意旨所指之犯行，被告犯行尚屬
    不能證明，自應為無罪之諭知。
據上論斷，應依刑事訴訟法第三百零一條第一項前段，判決如主文。
本案經檢察官魏雯祈到庭執行職務。
中        華        民        國    八十九    年    六    月    三十    日
                                臺灣桃園地方法院第五庭
                                  審判長法  官  范清銘
                                        法  官  黃永定
                                        法  官  陳彥宏
右正本證明與原本無異。
如不服本判決，應於判決送達後十日內向本院提出上訴狀( 應附繕本 )，上訴於
臺灣高等法院。
                                        書記官   魏慧夷
中        華        民        國    八十九    年    六    月    三十    日


司法院資訊處製作；財團法人民間司法改革基金會備份。
